【裁判字號】    99,交聲,531
【裁判日期】    990611
【裁判案由】    聲明異議
【裁判全文】
臺灣臺南地方法院交通事件裁定         99年度交聲字第531號
移送機關    交通部公路總局嘉義區監理所新營監理站
異議人即
受處分人    甲○○
上列異議人即受處分人因違反道路交通管理處罰條例案件，對於
交通部公路總局嘉義區監理所新營監理站民國99年4 月19日所為
之裁決處分（處分案號：新監裁違字第裁73-BIA005070號、
新監裁違字第裁73-BIA005071號），聲明異議，本院裁定如下：
    主  文
原處分均撤銷。
甲○○均不罰。
    理  由
一、原處分意旨略以：異議人即受處分人甲○○（下稱異議人）
    其所有車牌號碼319-BKN 號重型機車，於民國99年1 月2 日
    5 時許，經人駕駛行經高雄市五福、和平、林德、廣州、復
    興、青年等路口時，因二輛以上機車共同在道路上以危險方
    式駕駛之違規行為，遭高雄市政府警察局苓雅分局警員製單
    逕行舉發，嗣經移送機關即交通部公路總局嘉義區監理所新
    營監理站認其違規事證明確，依照道路交通管理處罰條例第
    43條第3 項、第4 項、第5 項（原裁決書漏未記載）、第67
    條第2 項（原裁決書漏未記載）及違反道路交通管理事件統
    一裁罰基準表之規定，裁處異議人罰鍰新臺幣（下同）30
    ,000 元、吊銷駕駛執照，3年內禁考，施以道安講習及吊
    扣機車牌照3 個月等處分。
二、本件聲明異議意旨略以：異議人並未於99年1 月2 日5 時騎
    乘上開機車，而係由異議人之子乙○○所騎乘，但僅是一時
    好奇騎於一群青少年群聚機車之後，而且當時頭戴安全帽，
    時速大約40公里左右，並沒有飆車或危害他人之意圖。此外
    ，異議人之子並不識前方群聚之青少年，且只是到高雄市○
    ○路與青年路交岔路口之便利商店買早餐，並未一直跟駛在
    後，因而為此聲明異議等語。
三、按二輛以上之汽車共同在道路上蛇行，或以其他危險方式駕
    車，或在道路上競駛者，處汽車駕駛人30,000元以上90,000
    元以下罰鍰，並當場禁止其駕駛及吊銷其駕駛執照；又汽車
    駕駛人有第1 項第1 款、第3 項行為者，並應接受道路交通
    安全講習及吊扣汽車牌照3 個月，道路交通管理處罰條例第
    43條第1 項、第3 項、第4 項前段、第5 項前段段分別定有
    明文。另按汽車駕駛人，曾依第43條規定吊銷駕駛執照者，
    3 年內不得考領駕駛執照，道路交通管理處罰條例第67條第
    2 項亦有明文。惟按犯罪事實應依證據認定之，無證據不得
    認定犯罪事實；又不能證明被告犯罪或其行為不罰者，應諭
    知無罪之判決，刑事訴訟法第154 條第2 項、第301 條第1
    項，分別定有明文。又認定不利於被告之事實，須依積極證
    據，苟積極證據不足為不利於被告事實之認定時，即應為有
    利於被告之認定，更不必有何有利之證據；且事實之認定，
    應憑證據，如未能發現相當證據，或證據不足以證明，自不
    能以推測或擬制之方法，以為裁判基礎；而認定犯罪事實所
    憑證據，雖不以直接證據為限，間接證據亦包括在內；然而
    無論直接或間接證據，其為訴訟上之證明，須於通常一般之
    人均不致有所懷疑，而得確信其為真實之程度者，始得據為
    有罪之認定，若其關於被告是否犯罪之證明未能達此程度，
    而有合理性懷疑之存在時，事實審法院復已就其心證上理由
    予以闡述，敘明其如何無從為有罪之確信，因而為無罪之判
    決，尚不得任意指為違法，最高法院分別著有30年上字第81
    6 號、40年台上字第86號、76年台上字第4986號等判例可資
    參照。而依道路交通管理處罰條例第89條規定，法院受理有
    關交通事件，準用刑事訴訟法之規定，前開規定及判例意旨
    自得適用於本件聲明異議案件。
四、經查：
(一)異議人其所有車牌號碼319-BKN 號重型機車，於99年1 月2
    日5 時許，經人駕駛行經高雄市五福、和平、林德、廣州、
    復興、青年等路口時，經警認其有二輛以上機車共同在道路
    上以危險方式駕駛之違規行為，遭高雄市政府警察局苓雅分
    局警員製單逕行舉發等情，固有高雄市政府警察局99年3 月
    10日高市警交相字第BIA005070號、第BIA005071號舉發違反
    道路交通管理事件通知單2 紙及違規採證照片2 幀在卷可稽
    。
(二)惟按證人即當日舉發本違規事件之高雄市政府警察局苓雅分
    局員警洪博耀於99年5 月12日本院調查時到庭結證：「（問
    ：本件是否你舉發？）是我舉發的。」、「（問：當天是否
    接獲通報，還是什麼原因舉發本案？）當天我們執行防制危
    險駕車勤務，接獲通報在五福、廣州有青少年聚集。」、「
    （問：所謂聚集是指定點聚集？）是的，是在五福、廣州路
    口有青少年聚集。」、「（問：然後？）我們前往那邊，發
    現該路口有四十至五十部機車在那邊。」、「（問：車號31
    9-BKN 機車之詳細情形如何？）經我們事後勘驗蒐證光碟，
    該機車出現之時點是在五福路東向西方向，靠近五福、民權
    路口。詳如我今日庭呈路線圖。該機車跟在車隊旁邊，連續
    闖越五福與五福一街路口號誌、五福與復興，連續闖越三個
    路口紅燈，左轉復興路，再左轉青年路。」、「（問：車號
    319-BKN 機車是否一路跟隨車陣？）在左轉復興路後就靠右
    行駛，我們往前行駛，車號319-BKN 機車就離開我們蒐證鏡
    頭。」、「（問：車號319-BKN 機車是否並非從五福、廣州
    開始行駛？）沒有辦法從頭到尾看得到全部機車之車牌。」
    、「（問：該四十至五十部機車如何危險駕駛？）霸佔車道
    、行駛快車道、連續闖紅燈。」、「（問：車號319-BKN 機
    車是否行駛在四十至五十部機車後面？）是的。」、「（問
    ：有無夾雜在車陣中？）鏡頭顯示在車陣後。」、「（問：
    有無與其他車輛交談？）發現車號319-BKN機車時，他都跟
    595-ETZ號機車騎在一起。」、「（問：他們一起行駛多久
    ？）三個路口從我們發現車號319-BKN機車，一直到離開我
    們蒐證鏡頭。」、「（問：車號319-BKN機車騎在車陣後，
    是否很久？）三至四個路口，但是他左轉復興路還是與飆車
    族的路線一樣。」、「（問：他們車速如何？）剛開始不會
    很快，但是到復興路時，可能發現我們在蒐證，所以速度加
    快。」「（問：車號319-BKN機車距離車陣是否還有一段距
    離？）在五福路是在正後方，但是左轉復興路，就有一段距
    離，大概有五十公尺左右。」等語明確（詳99年度交聲字第
    531號卷第27-28頁、99年度交聲字第535號卷第16-17 頁）
    ，足見本件舉發員警認定異議人所有之上開機車有以危險方
    式駕駛之行為，主要係以上揭飆車群沿路霸佔車道、行駛快
    車道、連續闖紅燈，而異議人所有上開機車行駛於該飆車群
    之後方且距離甚近等情為依據，然異議人其所有上開機車原
    未出現於飆車群中，嗣雖出現於該飆車群之後方，惟其由五
    福路左轉復興路後不久即離開該飆車群，則異議人其所有之
    上開機車是否為該飆車群之一員，顯有疑問。
(三)其次，經本院當庭勘驗案警員取締過程之攝影光碟，其內容
    略為：「(一)畫面顯示2 分30秒許開始：數十輛機車佔據車道
    、跨越雙黃線行駛、闖紅燈。(二)畫面顯示3 分4 秒許：警方
    距離前方數十輛機車尚有一段距離，直到畫面顯示3 分24秒
    時，警方行駛在數十輛機車的正後方，此時畫面顯示其中一
    輛機車車號係319-BKN ，該輛機車行駛在數十輛機車最後方
    。(三)畫面顯示3 分50秒許：數十輛機車一起闖紅燈左轉，車
    號319-BKN 機車亦隨同左轉，當時並無其他車輛未同行。(四)
    畫面顯示4 分10秒許：偵防車超越車號319-BKN 機車，往前
    行駛。」、「畫面顯示3 分50秒許：數十輛機車一起闖紅燈
    左轉，車號319-BKN 機車亦隨同左轉，當時並無其他車輛未
    同行。該機車群於左轉後加速前進，車號319-BKN 機車未加
    速行駛在機車群之最後方，並漸漸與機車群拉開距離。」有
    本院勘驗筆錄在卷可稽（詳99年度交聲字第531 號卷第29頁
    、第36頁及99年度交聲字第535 號卷第18頁、第22頁）。是
    依上開勘驗結果可知，該飆車群之車輛有數十輛以上，數量
    頗多，並有集體併行佔據車道、跨越雙黃線逆向行駛、闖紅
    燈等違規行為，然異議人所有之上開機車自出現於錄影畫面
    時起，至離開該飆車群而畫面消失為止，除曾為紅燈左轉外
    ，餘均與另一部機車併行騎乘於該飆車群之後方，未見異議
    人有何與其他車輛共同在道路上併行佔據車道、跨越雙黃線
    逆向行駛等行為，且其於該飆車群由五福路左轉復興路後加
    速行駛時，亦未見異議人所有之上開機車有加速跟隨於該飆
    車群後方之情事，自難僅以異議人所有之上開機車行駛於飆
    車群之後方並與其有共同闖越紅燈違規行為，即認異議人與
    該飆車群有危險駕駛行為之意思聯絡及共同行為。是本件違
    規車輛駕駛人乙○○於99年5 月12日本院調查時到庭證稱：
    當時凌晨五點要去青年路找早餐店，從大約在和平路那邊看
    到他們，並一直跟著他們到青年路等語，並非不可採。
五、綜上所述，本件依調查所得之證據，尚不足以證明異議所有
    之上開機車於前揭時、地，確有與他人共同在道路上以危險
    方式駕駛之違規行為。此外，復查無其他積極證據足資證明
    異議人之違規行為，揆諸前開說明，自不得為異議人不利之
    認定。移送機關未經詳查，遽依道路交通管理處罰條例第43
    條第3 項、第4 項、第5 項、第67條第2 項及違反道路交通
    管理事件統一裁罰基準表之規定，裁處異議人罰鍰30,000元
    、吊銷駕駛執照，3 年內禁考，施以道安講習及吊扣機車牌
    照3 個月等處分，應有未洽。異議人不服，聲明異議為有理
    由，應依法將原處分撤銷，並為異議人不罰之諭知。
六、據上論斷，應依道路交通管理處罰條例第87條第2 項，道路
    交通案件處理辦法第20條前段，裁定如主文。
中    華    民    國    99    年    6     月    11    日
                  交通法庭法  官  鄭燕璘
以上正本證明與原本無異。
如不服本裁定應於送達後5日內向本院提出抗告狀（應附繕本）
。
                          書記官  蔡明峰
中    華    民    國    99    年    6     月    11    日

司法院資訊處製作；財團法人民間司法改革基金會備份。
